臺灣苗栗地方法院民事判決　　　　　　　　　　　　　九十三年度簡上字第一九號
　　上　訴　人　甲○○
　　被　上訴人　乙○○
右當事人間請求侵權行為損害賠償事件，上訴人對於民國九十三年二月十七日本院苗
栗簡易庭九十二年度苗簡字第五○一號第一審民事簡易判決提起上訴，本院於民國九
十三年六月二十一日言詞辯論終結，判決如下：
    主      文
上訴駁回。
第二審訴訟費用由上訴人負擔。
    事      實
甲、上訴人方面：
  壹、聲明：                                                                                    右當事人間請求侵權行為損害賠償事件，本院於中華民國九十三年二月三日言詞辯論
    一、原判決廢棄。                                                                            終結，判決如下：
    二、被上訴人應給付上訴人新臺幣（下同）二十萬元。
  貳、陳述：除與原審判決書所載者相同茲予引用外，另補稱：                                        原告之訴及假執行之聲請均駁回。
    一、被上訴人於原審向法官陳述其每月僅領薪資三萬餘元，並非事實，足見被上
        訴人有說謊習慣。
    二、被上訴人以上訴人原即患有重鬱症為由，主張上訴人並非因其誣陷始罹患重
        鬱症云云，亦不足取。
    三、被上訴人以其由後視鏡看見上訴人，即認定上訴人跟蹤，顯已超越一般常人
        之心理，上訴人自無義務承擔被上訴人過當懷疑心所造成之傷害。
    四、原審判決既認定上訴人至民國九十二年十月二十二日下午三時，始知被上訴
        人為賠償義務人，顯然上訴人並無跟蹤被上訴人之情事，否則倘有跟蹤，豈
        有不知被上訴人姓名之理。
  參、證據：除援用原審之立證方法外；補提：
      九十年度待遇簡明表、苗栗縣稅捐稽徵處薪資明細表、總統府公報（均影本）
      各一件為證；並聲請向苗栗縣稅捐稽徵處調取被上訴人薪資資料；及對兩造暨
      上訴人指定之人進行測謊。
乙、被上訴人方面：
  壹、聲明：上訴駁回。
  貳、陳述：除與原審判決書所載者相同茲予引用外，補稱：
    一、被上訴人每日上班均以機車代步，機車後視鏡出現之人何只千萬，惟數十年
        來，僅於九十年七月十九日下班後發現有上訴人跟蹤被上訴人，並於次日向
        上級股長報告，足見被上訴人所言非虛。
    二、上訴人與被上訴人在同一辦公場所上班，則上訴人既直至九十年十月二十二
        日下午三時前，猶不知何人為指摘其跟蹤之人，足徵被上訴人並無傳播散佈
        而侵害上訴人名譽之情事。
  參、證據：除援用原審之立證方法外；補提：存摺、大千醫院診斷證明書（均影本
      ）各一件為證。
丙、本院依職權調取臺灣苗栗地方法院檢察署（下稱苗栗地檢署）九十年度他字第四
    三○號、九十年度偵字第四六五三號偵查卷宗。
    理      由
一、上訴人於原審起訴主張：其並未跟蹤被上訴人，然被上訴人竟於九十年八月間向
    其所屬單位主管指摘上訴人跟蹤伊，該處政風室因而約談上訴人，因政風室不肯
    透露何人陷害上訴人，上訴人只得提起刑事告訴，並於九十年十月二十二日下午
    檢察官偵訊時始知悉係遭被上訴人陷害，嗣因苗栗地檢署以九十年度偵字第四六
    五三號認罪證不足處分不起訴，致使上訴人遭服務單位記過二次，宿罹憂鬱症之
    上訴人經此打擊病況惡化，為此爰依民法第一百九十五條規定，請求被上訴人賠
    償精神上損害二十萬元等語。被上訴人則以：本件刑事部分業經苗栗地檢署不起
    訴處分確定，被上訴人並無妨害上訴人名譽之事實；且上訴人於九十年間向苗栗
    地檢署告訴被上訴人妨害名譽時，即將被上訴人列為被告，至提起本件訴訟時，
    已罹於二年之請求權消滅時效；又上訴人於九十一年間遭服務單位記過二次，乃
    所屬機關人事單位依上訴人行事不當之事實所為之處分，與被上訴人毫不相關；
    另上訴人提出之診斷證明書所載與上訴人指稱其原罹憂鬱症，經此打擊，病況惡
    化為重鬱症云云亦不相符，上訴人之請求並無理由等語，資為抗辯。
二、上訴人主張被上訴人於九十年八月間向被上訴人任職於苗栗縣稅捐稽徵處之主管
    報告上訴人於同年七月十九日下班後跟蹤伊，致該處政風室於同年八月中旬約談
    上訴人，嗣上訴人向苗栗地檢署提出妨害名譽告訴，經為不起訴處分確定，其後
    上訴人即遭所屬機關以態度惡劣，斥責直屬股長，誣控同事言行不檢為由記過二
    次等事實，業據其提出苗栗地檢署九十年度偵字第四六五三號不起訴處分書、苗
    栗縣政府令為證（見原審卷第七至十頁），復為被上訴人所不爭，並經本院依職
    權調取苗栗地檢署九十年度他字第四三○號、九十年度偵字第四六五三號偵查卷
    宗核明屬實，堪信上訴人此部份主張為真實。
三、惟上訴人主張因被上訴人上開誣陷行為，致上訴人遭政風室約談，復因政風室不
    肯透露何人誣陷，致伊向苗栗地檢署提出妨害名譽告訴，經為不起訴處分確定後
    ，竟遭服務機關記過二次，導致伊原罹患之憂鬱症惡化為重鬱症，被上訴人之行
    為構成侵權行為等情，則為被上訴人所否認，並以前揭情詞置辯。經查：
（一）按上訴人以被上訴人於苗栗稅捐稽徵處內指摘在九十年七月十九日下班後遭上
      訴人跟蹤，乃妨害其名譽為由，向苗栗地檢署提起妨害名譽告訴，案經該署檢
      察官偵查結果，認被上訴人僅向所屬單位主管熊俐卿反應遭上訴人跟蹤之事，
      再由熊俐卿向上級主管之科長劉春賢呈報後，轉交該處政風室職員戴俊福處理
      ，戴俊福於接獲報告後，再約談上訴人，期間被上訴人並未向其他人指摘或傳
      述該事實，且該處其他職員亦未有傳述之情事，認被上訴人主觀上並無散布於
      眾之意圖，客觀上亦無指摘之行為，與刑法誹謗罪之構成要件有間，認被上訴
      人罪嫌不足，而為不起訴處分確定等情，有苗栗地檢署九十年度偵字第四六五
      三號檢察官不起訴處分書在卷為憑（見原審卷第七、八頁），並經本院依職權
      調取上開妨害名譽卷宗查核屬實。核與證人劉春賢、熊俐卿於偵查中證述並未
      聽聞被上訴人在辦公處所傳述該事實，亦未有同仁反映曾聽聞該事之情，均相
      符合。參諸上訴人於檢察官偵訊時亦自承並未有人向伊詢問為何跟蹤他人之事
      （見九十年度偵字第四六五三號卷第六頁反面）。益徵被上訴人辯稱其除向上
      級股長熊俐卿反應遭上訴人跟蹤外，並未向他人傳述上開情事等語，堪以採信
      。
（二）而經核被上訴人於本事件中僅有向上級股長熊俐卿報告遭上訴人跟蹤之行為，
      此外上訴人遭政風室約談，及上訴人提出告訴後經為不起訴處分而遭服務單位
      記過二次等情，則均屬上訴人任職之機關依職權所為之處分，與被上訴人毫無
      干涉。是審究本件被上訴人有無侵權行為，自應就被上訴人向上級股長熊俐卿
      報告遭上訴人跟蹤之行為，是否構成侵權行為而為論斷。
（三）按被上訴人係因下班後發現上訴人尾隨在後，懷疑遭上訴人跟蹤，基於保障自
      身安全之立意，而向單位主管反應，主觀上尚難認有侵害上訴人名譽之故意或
      過失。從而被上訴人主觀上既無侵害上訴人名譽之故意或過失，客觀上復無指
      摘或傳述之不法侵害行為，揆諸民法第一百八十四條第一項前段規定，即與侵
      權行為之構成要件不合。上訴人主張被上訴人應負侵權行為損害賠償責任云云
      ，洵屬無據。
（四）至於上訴人究有無跟蹤被上訴人之事實，因雙方各執一詞，實情已無可考。惟
      不論有無跟蹤，被上訴人既係基於保障自身安全之立意，而向單位主管報告，
      此外復無向他人指摘或傳述遭跟蹤之行為，則被上訴人要無不法侵害上訴人名
      譽之侵權行為至灼。上訴人是否確有跟蹤被上訴人之行為，自無庸再予論究，
      併此敘明。
四、又按因侵權行為所生之損害賠償請求權，自請求權人知有損害及賠償義務人時起
    ，二年間不行使而消滅，民法第一百九十七條第一項定有明文。該條所謂侵權行
    為損害賠償請求權之消滅時效，應以請求權人實際知悉損害及賠償義務人時起算
    。最高法院七十二年台上字第七三八號判例可資參照。本件上訴人主張其向苗栗
    地檢署申告時，尚不知被上訴人即為賠償義務人，嗣於九十年十月二十二日下午
    檢察官偵訊時始知悉，自該時起至提起本件訴訟止，並未罹於二年之消滅時效等
    語。被上訴人則辯稱上訴人之損害賠償請求權已罹於時效云云。經查上訴人於九
    十年八月十八日向苗栗地檢署申告時，並未指明被告為何人，經該署以九十年度
    他字第四三○號調查後，由檢察官簽分偵案辦理，而檢察官於調查該案時，至九
    十年十月二十二日下午三時始再行通知告訴人即上訴人到庭，先前雖曾通知被上
    訴人及其他證人到庭應訊，惟並未通知上訴人到場，業經本院依職權調取苗栗地
    檢署九十年度他字第四三○號、九十年度偵字第四六五三號妨害名譽案卷查核屬
    實。堪認上訴人係於九十年十月二十二日偵訊時始知悉係被上訴人指摘遭上訴人
    跟蹤，是以自該時起算至上訴人九十二年十月二十日提起本件訴訟止，並未逾二
    年之消滅時效。被上訴人另辯稱上訴人提起本訴已罹於消滅時效云云，洵難採信
    ，併此說明。
五、綜上所述，上訴人主張因被上訴人誣指遭上訴人跟蹤，致上訴人為政風室約談，
    復因政風室不肯透露何人誣陷，致伊向苗栗地檢署提出妨害名譽告訴，經為不起
    訴處分確定後，遭服務機關記過二次，導致伊原罹患之憂鬱症惡化為重鬱症，被
    上訴人之行為構成侵權行為云云，並不可採。從而，上訴人依侵權行為之法律關
    係，請求被上訴人應給付二十萬元，即屬無據，不應准許。原審為上訴人敗訴之
    判決，核無不合，上訴意旨指摘原判決不當，求予廢棄改判，為無理由，應予駁
    回。
六、本件事證已臻明確，上訴人雖聲請對兩造及上訴人指定之人進行測謊，惟測謊係
    針對刑事被告所為調查犯罪之方法，民事訴訟程序並非偵查犯罪，測謊之結果得
    否作為民事審判之直接證據，尚非無疑；況上訴人亦未具體指出其聲請測謊之對
    象為何人，故實無測謊之必要。另兩造其餘攻擊防禦方法及舉證，核與判決結果
    無影響，爰不另逐一論述，附此敘明。
七、據上論結，本件上訴為無理由，依民事訴訟法第四百三十六條之一第三項、第四
    百四十九條第一項、第七十八條，判決如主文。
中　　　華　　　民　　　國　　九十三　　年　　　七　　　月　　　五　　　日
                                  民事庭審判長法      官　  陳鴻斌
                                              法    　官    伍偉華
                                              法    　官　  黃佩韻
正本係照原本作成。
不得上訴。
中　　　華　　　民　　　國　　九十三　　年　　　七　　　月　　　五　　　日
                                              法院書記官　張麗琴
